【裁判字號】    98,重訴,403
【裁判日期】    990630
【裁判案由】    返還房屋等
【裁判全文】
臺灣桃園地方法院民事判決             98年度重訴字第403號
原      告  兆明實業股份有限公司
法定代理人  郭兆東
訴訟代理人  陳清進律師
被      告  俊端科技股份有限公司
法定代理人  顏宏志
訴訟代理人  陳傳中律師
複  代理人  湯其瑋律師
上列當事人間返還房屋等事件，本院於民國99年6月14日言詞辯
論終結，判決如下
    主      文
被告應給付原告新台幣伍佰柒拾萬柒仟貳佰元，及自民國九十九
年三月二日起至清償日止，按週年利率百分之五計算之利息。
原告其餘之訴駁回。
訴訟費用由被告負擔百分之卅五，餘由原告負擔。
本判決第一項於原告以新台幣壹佰玖拾壹萬元為被告供擔保後，
得假執行。但被告如以新台幣伍佰柒拾萬柒仟貳佰元為原告預供
擔保後，得免為假執行。
原告其餘假執行之聲請駁回。
    事實及理由
壹、程序部分：
    按訴狀送達後，原告不得將原訴變更或追加他訴。但被告同
    意者；擴張或減縮應受判決事項之聲明者，不在此限。被告
    於訴之變更或追加無異議，而為本案之言詞辯論者，視為同
    意變更或追加。又原告於判決確定前，得撤回訴之全部或一
    部。但被告已為本案之言詞辯論者，應得其同意。訴之撤回
    ，係以書狀撤回者，自撤回書狀送達之日起，10日內未提出
    異議者，視為同意撤回。民事訴訟法第255 條第1 項但書第
    1 款、第3 款、第2 項、第262 條第1 項、第4 項定有明文
    。經查：
一、原告起訴聲明第1 項、第2 項原係請求：(一)被告應將坐落於
    桃園縣楊梅鎮○○路（下稱秀才路）968 之1 號房屋前棟1
    、2 樓及後棟1 、2 樓（下稱系爭1 、2 樓房屋）騰空返還
    原告，並應自民國98年8 月1 日起至遷讓返還上開房屋完竣
    日止，按日給付原告新台幣（下同）6 萬4,000 元。(二)被告
    應將坐落於秀才路968 之1 號後棟3 樓房屋（下稱系爭3 樓
    房屋，與系爭1 、2 樓房屋合稱系爭房屋）騰空返還原告，
    並應自98年8 月1 日起至遷讓返還上開房屋完竣日止，按日
    給付原告1 萬8,000 元。
二、嗣本件審理中，被告於99年2 月8 日交還爭房屋予原告，原
    告隨即具狀撤回返還房屋部分，並將其訴訟標的中請求相當
    租金之不當得利、及懲罰性違約金變更聲明為：被告應給付
    原告1,574 萬4,000 元，及自原告辯論意旨狀繕本送達被告
    之翌日起至清償日止，按年息百分之5 計算之利息（見本院
    卷第118 頁原告辯論意旨狀）。以上，核屬訴之一部撤回，
    或減縮訴之聲明，被告於收受上開書狀後10日內未提出異議
    ，並為本案之言詞辯論，視為同意其撤回，合於首揭規定，
    應予准許。
貳、實體部分：
一、原告主張：
  (一)被告於89年6 月30日向原告承租秀才路968 號房屋前、後棟
    之1 、2 樓面積約984.64坪（即系爭1 、2 樓房屋，門牌號
    碼因分戶而變更為秀才路968 之1 號），租期自89年8 月1
    日起至94年7 月31日止計5 年，每月租金48萬元，兩造並簽
    立房屋租賃契約書1 份。嗣兩造就系爭1 、2 樓房屋分別於
    94年7 月間、95年7 月間、96年7 月31日、97年7 月25日分
    別續約或展延租約，每次續約或展延租期均1 年，至97年7
    月31日止。
  (二)另被告於92年10月1 日向原告承租系爭3 樓房屋，面積約為
    357 坪，每月租金11萬2,500 元，租期自92年10月1 日起至
    94年7 月31日止，有房屋租賃契約書1 份可證。嗣兩造就系
    爭3 樓房屋於94年7 月27日續訂租賃契約書，承租面積約增
    加為417 坪，每月租金調高為13萬5 千元，租期1 年。並於
    95年7 月26日續訂租約租期1 年。再於96年7 月31日、97年
    7 月25日續訂租約展延協議書，租期均展延1 年至97年7 月
    31日止。
  (三)系爭房屋租約已於98年7 月31日租期屆滿，未另訂新租約，
    且兩造於97年7 月25日所簽訂系爭1 、2 樓及系爭3 樓房屋
    租約展延協議書第2 條均明訂：「租賃條款依照94年7 月27
    日雙方所簽訂之租賃契約書為準」，而依據94年7 月27日兩
    造系爭1 、2 樓及系爭3 樓房屋租賃契約書均約定：「乙方
    （即被告）於租賃期滿或租約終止時，應即將租賃物遷讓交
    還，不得向甲方（即原告）請求遷移費或其他任何費用。」
    ；另依民法第455 條規定承租人於租賃關係終止後，有返還
    租賃物之義務。
  (四)詎被告並未依約遷讓返還系爭房屋，原告分別於98年8 月10
    日、98年10月5 日發函要求被告限期騰空返還租賃物，清償
    逾期違約金，將公司登記遷移他處，並沒收被告已付之保證
    金（下稱押租金），惟被告收受信函後仍置之不理，遲至99
    年2 月8 日始將系爭房屋遷讓交還原告。是兩造租約於98年
    7 月31日屆滿後，被告仍無權繼續占有系爭房屋，原告依民
    法第179 條規定，請求被告返還自98年7 月31日租期屆滿之
    翌日起至返還系爭房屋之日止（即自98年8 月1 日起至99年
    2 月8 日止共計192 日），就系爭1 、2 樓房屋應按日給付
    原告1 萬6 千元、就系爭3 樓房屋應按日給付原告4,500 元
    相當於租金之不當得利共計393 萬6 千元【計算式：（1 萬
    6,000 元＋4,50 0元）×192 日】。
  (五)兩造於94年7 月27日就系爭1 、2 樓及系爭3 樓所簽立之租
    賃契約書第7 條第2 項約定：租賃期滿不交還租賃物，自租
    賃期滿之翌日起，應支付按每日租金3 倍計算之懲罰性違約
    金等語，被告違約遲至99年2 月8 日始將系爭房屋遷讓交還
    原告無權占用系爭房屋共計192 日，就系爭1 、2 樓房屋應
    按日給付原告租金3 倍即4 萬8 千元，就系爭3 樓房屋應按
    日給付原告1 萬3,500 元，核計應付1,180 萬8,000 元懲罰
    性違約金【計算式：（4 萬8,000 元＋1 萬3,50 0元）×19
    2 日】。
  (六)爰依不當得利及租賃契約之法律關係，請求被告給付原告相
    當於租金之不當得利393 萬6,000 元及懲罰性違約金1,180
    萬8,000 元及法定遲延利息等語。爰聲明：1.被告應給付原
    告1, 574萬4,000 元（３93萬6,000 元＋1,180 萬8,000 元
    ），及自原告辯論意旨狀繕本送達被告之翌日起至清償日止
    ，按年息百分之5 計算之利息。2.願供擔保，請准宣告假執
    行。
二、被告抗辯：
  (一)被告承租系爭房屋用充廠房，當初考慮將來如欲遷廠，所費
    金錢、人力龐大，僅遷廠費用粗估即高達1 、2 千萬元，故
    兩造簽訂租約時即約定雙方應於期滿前6 個月書面通知是否
    繼續出租或承租，有兩造94年租約第10條可證。兩造最後1
    次租約屆滿前約6 個月，被告有意續租，但恐無法負擔每月
    61萬5,000 元之高額租金，遂於98年2 月9 日函知原告：有
    意續租並請求調降租金。雖遭原告於98年2 月13日以電子郵
    件拒絕調降租金，惟原告並無明示租約期滿後是否繼續出租
    或不再出租，亦不代表將來毫無調降空間。
  (二)原告違反上開租約第10條提前6 個月通知之契約義務在先，
    且其法定代理人郭兆東於98年2 月下旬，就調降租金乙事曾
    向證人即被告總經理黃世經表示：會有善意回應，將於98年
    6 月間召開董事會討論等語；亦曾向證人即被告會計謝美惠
    表示：每坪300 元不可能，但會朝短期租金調降方向去想，
    確定後再通知被告等語。被告因認原告有調降租金及續約之
    高度可能性。迨至5 個月後即98年7 月間租期將屆前，原告
    才突然回覆租金照舊否則不續約等語，致被告搬遷不及，無
    法於98年7 月31日租期屆滿同時交還房屋。足見被告未能於
    租期屆滿後即返還房屋，應歸責於原告未依約提前告知所致
    ，非可歸責於被告，原告無由請求被告賠償懲罰性違約金。
    況且，原告於98年7 月31日租期屆滿時未即時表示反對被告
    繼續使用系爭房屋，依民法第451 條規定，已構成不定期租
    賃。
  (三)又「土地法第97條第1 項所定，『城市地方房屋之租金，以
    不超過土地及其建築物申報總價額年息百分之十為限』，係
    屬強制規定，如當事人間約定之租金超過此限制，其超過部
    分無請求權。最高法院43年台上字第392 號判例闡釋在案。
    系爭房屋現值共計791 萬5 千元，坐落桃園縣楊梅鎮○○○
    段142 之7 、142 之8 地號（下稱142 之7 、142 之8 地號
    ）土地上，面積分別為3,549 平方公尺、1,998 平方公尺，
    96 年 申報地價分別為每平方公尺859.2 元、853 元，申報
    總價依序共為304 萬9,301 元（859.2 元×3,549 ，元以下
    四捨五入）、170 萬4,294 元（853 元×1,998 ）。是系爭
    房屋每日租金不應超過3,471 元【以土地及房屋申報總價額
    年息百分之10計算，（791 萬5 千元＋304 萬9,301 元＋17
    0 萬4,294 元）×10％÷365 日】。原告請求按原訂租金折
    算每日2 萬0,500 元之相當於租金之不當得利，顯屬過鉅，
    於法不合。
  (四)原告主張被告租期屆滿未交還房屋，於98年8 月10日發函通
    知「沒收保證金」作為懲罰。復以相同事由，依租約第7 條
    第2 項約定，請求被告按日給付6 萬1,500 元之懲罰性違約
    金，衡情不僅過鉅，且就相同事由重複懲罰。況原告因被告
    立即未交還房屋所受之損害，業經請求被告按日給付相當於
    租金之不當得利獲得彌補，客觀上應已無損害。此外，系爭
    房屋面積極大共約1,402 坪，除出售、出租用充廠房外，別
    無其他獲利方式。且租期屆滿當時，原告並未覓得有意購買
    或承租者，其出售、出租機會並非唾手可得，何時能再出租
    亦屬未知。原告主張沒收237 萬元押租金、請求按日賠償6
    萬1,500 元違約金作為懲罰，並請求被告按日給付2 萬0500
    元相當於租金之不當得利，與其可能遭受損失相差懸殊，爰
    請求酌減違約金。
  (五)兩造租賃關既因租期屆滿消滅，且系爭房屋業已交還原告，
    依系爭租約第4 條第2 項，原告即負有返還237 萬元保證金
    予被告之債務。若被告積欠原告相當於租金之不當得利等債
    務，亦應與應返還原告之237 萬元保證金抵銷。並答辯聲明
    ：1.原告之訴駁回。2.如受不利判決，願供擔保請求免予假
    執行。
參、本件不爭執事項
一、被告於89年6 月3 日向原告承租系爭1 、2 樓房屋面積約98
    4.64坪，租賃期間自89年8 月1 日起至94年7 月31日止計5
    年，每月租金48萬元，被告並交付原告192 萬元押租金，有
    租賃契約影本1 份在卷可稽（見本院卷第12頁至23頁）。
二、被告於92年10月1 日向原告承租系爭3 樓房屋面積約為357
    坪，每月租金11萬2,500 元，租賃期間自92年10月1 日起至
    94年7 月31日止，被告並交付原告45萬元押租金，有租賃契
    約影本1 份在卷為證（見本院卷第39頁至46頁）。嗣94年7
    月27日被告增加承租面積為417 坪，租金增加為13萬5,000
    元，有租賃契約書影本1 份可證（見本院卷第48頁至第53頁
    ）。
三、前兩項租賃契約，自94年7 月31日屆期後，分別於94年7 月
    間、95年7 月間、96年7 月間、97年7 月間均續約或展延1
    年，有兩造租賃契約、展延租約協議書在卷供參（分別見本
    院卷第24頁至37頁；第47頁至53頁）。
四、被告於98年2 月9 日以書面向原告表示98年7 月31日租期屆
    滿後，如續訂租賃契約請求調降租金，有通知書影本1 份在
    卷可證（見本院卷第83頁）。
五、原告於98年2 月13日以書面函覆被告不同意調降租金（見本
    院卷第129頁、第130頁）。
六、原告於98年7 月6 日再次通知被告拒絕調降租金之請求等語
    （見本院卷第114 頁背面）。
七、原告於98年8 月10日、同年10月5 日通知原告系爭房屋之租
    期已屆滿，應遷讓系爭房屋，沒收押租金（計237 萬元），
    及按系爭1 、2 樓及3 樓房屋每日租金3 倍計算之懲罰性違
    約金，有存證信函影本2 份在卷足憑（見本院卷第60頁至67
    頁）。
八、被告已於99年2 月8 日將系爭房屋交還原告，有交付證明書
    影本在卷供參（見本院卷第131 頁）。
肆、本院判斷
一、原告請求不當得利部分：
  (一)兩造是否以不定期繼續租賃契約？
  1.按承租人於租賃關係終止後，應返還租賃物，民法第455 條
    前段定有明文。又民法第451 條所定出租人於租期屆滿後須
    即表示反對之意思，始生阻止續租之效力，意在防止出租人
    於租期屆滿後，明知承租人就租賃物繼續使用收益而無反對
    之表示，過後忽又主張租賃關係消滅，使承租人陷於窘境而
    設，並非含有必須於租期屆滿時，始得表示反對之意義存在
    。故於訂約之際，訂明期滿後絕不續租，或續租應另訂契約
    者，仍難謂不發生阻止續約之效力，最高法院55年台上字第
    276 號判例意旨可資參照。又民法第451 條所謂出租人不即
    表示反對之意思，係指依一般觀念，出租人於租期屆滿後，
    相當時期內，能表示反對意思而不表示者而言。若出租人表
    示反對續租之意思與租期屆滿日之相距期日，係在吾人社會
    生活經驗所認之相當期間內，自難依民法451 條指為以不定
    期繼續租賃甚明。
  2.兩造就系爭房屋所簽訂租賃契約展延協議書第2 條均約定：
    ．．（租賃條款依照民國94年7 月27日甲、乙雙方所簽訂之
    租賃契約書為準）」，有展延協議書2 份在卷可稽（分別見
    本院卷第33頁至第37頁；第55頁至第59頁），足見兩造展延
    後租賃關係之權利義務，係以94年7 月27日所簽立之租賃契
    約（下稱94年租賃契約）條款內容為依據。再細繹94年租賃
    契約書第5 條第3 項明定：「租賃期滿，應即將租賃物遷讓
    交還，不得向甲方請求遷移費或其他任何費用。」；第9 條
    亦約定：「租期屆滿時，除經雙方另以書面訂立租約，否則
    縱乙方繼續使用租賃物，亦不視為有租約存續或雙方默示訂
    立租約之情事。」；而系爭3 樓房屋94年租賃契約書第5 條
    第4 項及第9 條亦均有相同之約定，有94年租賃契約書影本
    在卷足憑（分別見本院卷第24頁至第31頁；第50頁至51頁）
    。準此，兩造系爭房屋租約於租期屆滿後，除另行訂立書面
    租約外，其租賃關係自期限屆滿時起應即終止而消滅，殊無
    疑義。
  3.本院審酌：(1)按租賃契約終止之意思表示，以口頭或書面為
    之，均無不可。原告於98年7 月6 日即以口頭通知被告拒絕
    調降租金之請求等語【見不爭執事項(六)】，且被告具狀亦自
    承：原告已通知租金照舊，否則不續租等語（見被告辯論意
    旨狀第三段第(四)項中所述，見本院卷第135 頁），足見原告
    於租期屆滿前即已為終止租約之意思表示。(2)又原告主張兩
    造系爭房屋租約租期均已屆滿而未另訂新租約乙節，亦為被
    告所不爭執（見本院卷第113 頁背面至第114 頁）；(3)再者
    ，原告於98年7 月31日租期屆滿後10日即98年8 月10日即以
    存證信函再通知原告兩造租約已終止，被告應遷讓返還房屋
    ，有存證信函1 份在卷可考（見本院卷第60頁至63頁），則
    租約屆滿日與原告為反對繼續承租之意思相距約僅10日，尚
    符社會通念所認之相當期間內，揆諸最高法院43年台上字第
    367 號判例意旨見解，兩造系爭房屋租約於98年7 月31日租
    期屆滿時起即已終止而消滅，被告依法自應負有返還租賃物
    之義務。被告抗辯原告於98年7 月31日租期屆滿時未即時表
    示反對被告繼續使用系爭房屋，依民法第451 條規定，已構
    成不定期租賃云云，即無足取。
  (二)原告可請求相當租金之不當得利金額若干？
  1.按無法律上之原因而受利益，致他人受損害者，應返還其利
    益。民法第179 條定有明文。故其得請求之範圍，應以他方
    所受之利益為度，非以請求人所受損害若干為準。而無權占
    有他人之房屋，可能獲得相當於租金之利益為社會通常之觀
    念，最高法院61年台上字第1695號判例闡釋明確。經查，兩
    造租約業已於98年7 月31日終止，被告自翌日即98年8 月31
    日起即屬無權占有系爭房屋，參酌兩造原約定系爭1 、2 樓
    房屋每月租金48萬元，系爭3 樓房屋每月租金13萬5,000 元
    ，為兩造所不爭執。經核計結果，系爭1 、2 樓，每日租金
    分別為1 萬6,000 元（48萬元÷30日）；而系爭3 樓房屋每
    日租金為4, 500元（13萬5,000 元÷30日），顯然兩造均同
    意使用系爭房屋之對價為上開金額。故據此計算被告無權占
    有系爭房屋每月所獲得之利益，應屬合理。從而，原告請求
    被告返還自自98年8 月1 日起至99年2 月8 日止共計無權占
    用192 日相當於租金之不當得利，金額共計393 萬6000元，
    洵屬有據【計算式：（1 萬6,000 元＋4,50 0元）×192 日
    ＝3,93萬6,000 元】。
  2.至於，被告抗辯依土地法規定原告僅得在系爭房屋及坐落基
    地申報地價按年息10％計算之範圍內請求不當得利，原告依
    兩造原訂租金請求過高云云。惟「按土地法第97條第1 項限
    制房屋租金之規定，應僅限於城巿地方供住宅用之房屋，始
    有其適用，至非供居住之營業用房屋並不涵攝在內。」，最
    高法院93年台上字第1718號判決闡釋明確。本件被告無權占
    有系爭房屋係作廠房供營業使用，為兩造所不爭執，揆諸上
    開最高法院判決意旨，被告無權占有原告之系爭房屋所可能
    獲得相當於租金之利益，自不受土地法第97條規定之限制，
    而應以被告實際獲得之利益決定其應償還之價額，被告執此
    抗辯，要無可採。
二、原告請求懲罰性違約金部分：
  (一)被告遲延遷讓系爭房屋，是否可歸責於原告？
  1.按債務不履行之債務人所以應負損害賠償責任，既以可歸責
    之事由為要件，則債權人苟證明債之關係存在，債權人因債
    務人不履行債務（給付不能、給付遲延或不完全給付）而受
    損害，即得請求債務人負債務不履行責任，如債務人抗辯損
    害之發生為不可歸責於債務人之事由所致，即應由其負舉證
    責任，如未能舉證證明，自不能免責，最高法院85年台上字
    第844 號判決意旨及29年上字第1139號判例可資參照。
  2.兩造94年租賃契約書第10條固約定：「甲乙雙方期約滿前，
    雙方是否繼續出（承）租本標的物，雙方皆需提前6 個月以
    書面通知對方，始生效」，揆諸上開約定，可知兩造如無繼
    續出租或承租系爭房屋，均有於6 個月前以書面通知對方之
    義務。被告抗辯原告於98年7 月間始通知原告無法調降租金
    ，致被告措手不及，無法於期滿後立即返還房屋，係可歸責
    於原告未依約提前告知所致云云。
  3.惟查，被告曾於98年2 月9 日以書面向原告表示94年7 月31
    日租期屆滿後，如欲續訂租賃契約請求原告調降租金等語，
    ；而原告隨即於98年2 月13日以書面函覆被告不同意調降租
    金【見不爭執事項(四)、(五)】，顯見原告已依約於事前即通知
    被告如欲繼續承租，應依原訂租金標準，否則即不續租。而
    自98年2 月13日被告函覆原告，以迄於同年7 月31日租期屆
    滿前，長達近六個月期間。是被告抗辯原告未提前通知云云
    ，委無可採。
  4.至於，證人黃世經即被告之總經理於本院審理中雖證稱：我
    在（98年）2 月下旬到原告法定代理人郭的辦公室談調降租
    金一事，．．．當時原告法定代理人郭說：「會有善意的回
    應，並於98年6 月間召開董事會討論後再回覆我們」。．．
    等語（見本院卷第115 頁）；另證人謝美惠即被告之會計亦
    證稱：原告法定代理人郭當面跟我說：「每坪300 元不可能
    」但會以短期（即一到三個月不一定的期間）調降，會朝這
    個方向去想，確定後再通知我們．．等語（見本院卷第116
    頁）；惟原告之法定代理人郭兆東於當日出庭則陳稱：未承
    諾調降租金，僅告知會提請董事會討論，但董事會不同意調
    降租金等語（見本院卷第114 頁）；姑不論該兩名證人均為
    被告之總理理或受僱人，其證言難免偏頗，縱令證言為真，
    惟證人黃世經既證稱：「原告法定代理人告知召開董事會討
    論」等語，足見被告亦知悉有關是否調降租金，係屬原告董
    事會職權，並非原告法定代理人所得決定，自難認原告法定
    代理人郭兆東有承諾被告調降租金乙事。且原告既已於98年
    2 月13日、同年7 月6 日分別以書面或口頭通知被告不同意
    調降租金，亦難僅憑兩造於口頭探詢過程所為之詢問及回答
    等片語隻言，即據以認定原告有承諾調降租金。是被告執此
    抗辯，委無可採。
  (二)本件違約金是否過高？
  1.按當事人得約定債務人於債務不履行時，應支付違約金。民
    法第250 條第1 項定有明文。又「乙方違反本租約第5 條．
    ．甲方得終止租約，並沒收保證金（即押租金），做為懲罰
    性違約金。」；「乙方於終止租約或租賃期滿不交還租賃物
    ，自終止租約或租賃期滿之翌日起，乙方應支付按每日租金
    3 倍計算之懲罰性違約金。」。兩造系爭94年租賃契約書第
    5 條第3 項、第7 條第1 項、第2 項定有明文。可知若被告
    逾期未依約遷讓交還系爭房屋，原告除得沒收保證金作為懲
    罰性違約金外，尚得請求自租賃期滿之翌日起按每日租金3
    倍即6 萬1500元（1 萬6,000 元＋4,500 元）計算之懲罰性
    違約金。而被告既有逾期未遷讓系爭房屋之違約情事，原告
    自得請求違約金。
  2.惟按約定之違約金額過高者，法院得減至相當之數額。民法
    第252 條定有明文。此項核減，法院得以職權為之，亦得由
    債務人訴請法院核減。至於是否相當，即須依一般客觀事實
    ，社會經濟狀況及當事人所受損害情形，以為斟酌之標準。
    且上開核減，並不因懲罰性違約金或賠償額預定性違約金而
    異（最高法院82年台上字第2529號判決要旨參照）。
  3.斟酌：懲罰性違約金之目的在於督促當事人履約及原告所受
    損害等一切狀況，本件被告遲延遷讓系爭房屋，固造成原告
    待租期間增長，而減損租金收入，但原告已以被告遲延遷讓
    交還系爭房屋為由，沒收押租金計237 萬元作為懲罰性違約
    金，其再請求按每日租金3 倍計算共1,180 萬8,000 元（計
    算式：6 萬1,500 元×192 日）之懲罰性違約金顯然過高，
    應予核減至百分之15％即177 萬1,20 0元為適當（1,18 0萬
    8,000 元×15％）。其逾此範圍之請求，則屬無據，不應准
    許。
  (三)被告抵銷抗辯，可否准許？
    按「乙方（即被告）違反本租約第5 條．．甲方（即原告）
    得終止租約，並沒收保證金，做為懲罰性違約金。」；「．
    ．此項保證金（即押租金）不得主張抵償租金使用。」兩造
    94年租賃契約書第7 條第1 、2 項，第4 條第2 項分別定有
    明文。上開約定，既為兩造自由意志下簽立，且已約定援用
    多年，被告從未異議，尚難認為無效，當有拘束兩造之效力
    。而被告既於租期屆滿後逾期未遷讓系爭房屋，原告依上開
    約定沒收押租金作為懲罰性違約金，洵屬有據。上開押租金
    既遭沒收而無從請求返還。且本院已依法核減懲罰性違約金
    ，被告再為抵銷之抗辯，核屬無據。
三、綜上，原告依據不當得利及系爭房屋租賃契約之法律關係，
    請求被告給付相當租金之不當得利及違約金金額共計570 萬
    7,200 元（393 萬6,000 元＋177 萬1,200 元），及自原告
    辯論意旨狀繕本送達被告即99年3 月1 日（見本院99年3 月
    31日言詞辯論筆錄第1 頁）之翌日即99年3 月2 日起至清償
    日止，按週年利率百分之5 計算之利息，為有理由，應予准
    許。原告逾此部分之請求，尚乏所據，不應准許。
四、兩造均陳明願供擔保，聲請宣告假執行或免為假執行，就原
    告勝訴部分，核無不合，爰分別酌定相當擔保金額准許之；
    至原告敗訴部分，其假執行之聲請，已失所附麗，自應駁回
    。
五、本件事證已臻明確，兩造其餘攻擊防禦方法及舉證，核與判
    決結果無影響，爰不一一論述，併此敘明。
六、據上論結，本件原告之訴為一部有理由，一部無理由，依民
    事訴訟法第79條、第390 條第2 項，第392 條第2 項，判決
    如主文。
中    華    民    國    99    年    6     月    30    日
                    民事第二庭法  官  張金柱
如對本判決上訴，須於判決送達後20日內向本院提出上訴狀 (須
按對造人數提出繕本)。
以上正本證明與原本無異。
中    華    民    國    99    年    7     月     1    日
                              書記官  陳美宜

司法院資訊處製作；財團法人民間司法改革基金會備份。
